【裁判字號】    99,訴,1552
【裁判日期】    991119
【裁判案由】    偽造文書等
【裁判全文】
臺灣臺北地方法院刑事判決              99年度訴字第1552號
公  訴  人  臺灣臺北地方法院檢察署檢察官
被      告  甲○○
上列被告因偽造文書等案件，經檢察官提起公訴（99年度偵字第
19057號），於準備程序進行中，因被告就被訴事實為有罪之陳
述，經告知簡式審判程序意旨，並聽取公訴人及被告之意見後，
本院合議庭裁定由受命法官獨任依簡式審判程序審理，判決如下
：
     主  文
甲○○共同行使偽造公文書，足以生損害於公眾及他人，處有期
徒刑壹年伍月。未扣案之偽造「臺灣法務部地檢署印」公印壹枚
、未扣案偽造臺灣台北地方法院檢察署政務科偵查卷宗卷皮及法
務部行政執行假扣押處分命令上偽造之「臺灣法務部地檢署印」
之公印文各壹枚均沒收。
     事  實
一、 甲○○前於民國98年間，曾因加入詐騙集團，負責駕車載
     送該集團成員向被害人領取款項，於98年10月14日為警查
     獲後，經臺灣高雄地方法院於99年4月14日以98年度易字第
     14 33號判處有期徒刑1年（於本案不構成累犯）。詎其仍
     不知悔改，竟於99年4月間，復加入另一亦由真實姓名年籍
     均不不詳之中國大陸地區成年人所主持之詐騙集團，該集
     團之詐騙手法為先由大陸地區之詐騙集團成員偽造「臺灣
     法務部地檢署印」公印乙枚，並蓋用該偽造「臺灣法務部
     地檢署印」公印文於偽製之「臺灣台北地方法院檢署政務
     科偵查卷宗內皮」及「法務部行正執行假扣押處分命令令
     」以偽造該等公文書後，該詐騙集團成員以警察之公務員
     名義，致電予臺灣地區之被害人，向其訛稱涉嫌刑事案件
     需提領款項以配合檢調單位調查等語，待被害人信以為真
     後，隨即由該集團在臺灣地區之成員，以3人為一組，其中
     一人負責向上開中國大陸地區詐騙集團成員聽取被害人年
     籍，並以傳真方式收受自大陸地區傳真之上蓋有偽刻公印
     文之相關資料，一人則駕車搭載另二名成員共同前去被害
     人所在處所，另一人則負責下車向被害人收受詐騙所得款
     項，得手後，其等三人並可從中抽取傭金以為報酬。甲○
     ○於99年4月9日即與臺灣地區真實姓名年籍均不詳之另二
     名成年男子及前開詐騙集團成員，共同基於行使偽造公文
     書、僭行公務員職權及詐欺取財之犯意聯絡，由該詐騙集
     團之成員先以電話向黃秀香謊稱其為警察人員，並佯稱黃
     秀香因涉嫌犯罪，須將存款提出以釐清案情云云，黃秀香
     不疑有詐，遂於同日中午12時30分許，至合作金庫新店分
     行提領新臺幣95萬元後，依該詐騙集團成員之指示前往設
     於臺北縣新店市○○路○段216號之全家便利超商等待，甲
     ○○此時乃駕駛車號碼不詳之自用小客車搭載另二名真實
     姓名年籍均不詳之成年男子，由其中一名真實姓名年籍均
     不詳之成年男子至設於不詳地點之統一超商內，以傳真方
     式收受大陸地區詐騙集團所提供其上蓋有「臺灣法務部地
     檢署印」公印文之偽造之臺灣臺北地方法院檢察署政務科
     之卷宗卷皮及法務部行政執行假扣押處分命令之文件各1紙
     後，再至上開黃秀香等待之地點後，由另一名真實姓名年
     籍均不詳之成年男子下車，並出示上開以傳真方式收受之
     文件予黃秀香以為行使，以此方式取信於黃秀香，足生損
     害於臺灣臺北地方法院檢察署暨黃秀香之財產權益，黃秀
     香見上開文件後遂信以為真，乃將上開款項如數交付予該
     真實姓名年籍均不詳之成年男子。嗣黃秀香因查覺有異，
     報警處理後，始查知上情。
二、案經臺北縣政府警察局新店分局移送臺灣臺北地方法院檢察
    署檢察官偵查起訴。
    理  由
一、按本件被告陳威智所犯係死刑、無期徒刑、最輕本刑為3年
    以上有期徒刑以外之罪，其於準備程序就前揭被訴事實為有
    罪之陳述，經受命法官告知簡式審判程序之旨，並聽取其等
    與公訴人之意見後，本院認無不得或不宜改依簡式審判程序
    進行之處，爰依刑事訴訟法第273條之1第1項，裁定本件由
    受命法官獨任進行簡式審判程序，核先敘明。
二、訊之被告對於上開犯罪事實，於偵查及本院審理時均坦承不
    諱，核與被害人黃秀香於警詢時所述相符，並有被害人黃秀
    香所提出之其上蓋有「臺灣法務部地檢署印」印文之臺灣台
    北地方法院檢察署政務科偵查卷宗卷皮及法務部行政執行假
    扣押處分命令影本各1份在卷足憑，而警方於上開二文件上
    取得之指印，經送鑑結果，亦確與被告相符，有內政部警政
    署刑事警察局鑑定書1份在卷足憑，是堪認被告自白與事實
    相符，應值採信。綜上所述，本件事證明確，被告犯行洵堪
    認定，應依法論科。
三、按所謂文書，乃以文字或符號為一定之意思表示，具有存續
    性，以為法律上或社會生活上重要事項之證明者而言，故不
    論係影本或原本，若有上述文書之性質，均屬文書之範疇。
    次按刑法上所稱之公文書，係指公務員職務上製作之文書。
    若由形式上觀察文書之製作人為公務員且文書之內容係就公
    務員職務上之事項所製作，即使該偽造之公文書上所載製作
    名義機關不存在或該文書所載之內容並非該管公務員職務上
    所管轄，惟社會上一般人無法辨識而仍有誤信其為真正之危
    險時，仍難謂其非公文書。而刑法上所稱之公印或公印文，
    係專指表示公署或公務員資格而言，即俗稱大印與小官印及
    其印文（最高法院22年上字第1904號、69年臺上字第693號
    判例意旨可資參照），又公印文之形式凡符合印信條例規定
    之要件而製頒，無論為印、關防、職章、圖記，如足以表示
    其為公務主體之同一性者，均屬之（最高法院89年度臺上字
    第3155號判決意旨參照）。查本案偽造之臺灣台北地方法院
    檢察署政務科偵查卷宗卷皮及法務部行政執行假扣押處分命
    令，形式上均已表明係政府機關所出具，其內容又係關於刑
    事案件之偵辦情形，自有表彰該等公署公務員本於職務而製
    作之意，自屬冒用公署名義所為之文書，縱其中該文書之製
    作名義機關「臺灣法務部檢察署」係屬虛構，惟依上揭說明
    仍屬公文書。至上開文件上之「臺灣法務部地檢署印」印戳
    ，因係表示公務機關或機關長官資格及其職務之印信，自屬
    公印文而為偽造之公印所蓋印。又行使影本，作用與原本相
    同，偽造公文書後，持以行使其影本，偽造之低度行為為高
    度之行使行為所吸收，應論以行使偽造公文書罪（最高法院
    七十年臺上字第一一○七號判例意旨參照）。本案偽造之公
    文書，雖係經傳真並由與被告同屬一詐欺集團之成員予被害
    人黃秀香收受，惟依上開見解，仍應認係行使偽造公文書罪
    ，而行使上述偽造之公文書，自足以生損害於司法文書之公
    信力。是核被告所為，係犯刑法第158條第1項之僭行公務員
    職權、第216條、第211條之行使偽造公文書、第339條第1項
    之詐欺取財罪。偽造公印及偽造公印文均為偽造公文書之部
    分行為；偽造公文書之低度行為，復為行使偽造公文書之高
    度行為所吸收，均不另論罪。甲○○與另二真實姓名年籍均
    不詳成年男子及及大陸地區之詐騙集團成員間，有犯意聯絡
    及行為分擔，應論以共同正犯。甲○○以一行為觸犯僭行公
    務員職權、行使偽造公文書、特種文書及詐欺取財等罪名，
    為想像競合犯，依刑法第55條之規定，從一重之行使偽造公
    文書罪處斷。爰審酌被告正值壯年，身心健全，不思循正當
    途徑賺取財物，竟參與詐騙集團，以行使偽造之檢察機關公
    文書，冒充警察而僭行公務員職權，並以被害人已涉刑案，
    需交付帳戶內現金，否則將罹刑責之方式，詐取被害人黃秀
    香95萬元，致使被害人受有鉅額嚴重且破壞檢察機關及其公
    文書之公信力，犯罪所生之危害重大；且參酌被告前甫因相
    同之詐欺手法而遭法院判刑，雖不構成累犯，然足徵其素行
    欠佳，惟念及其於偵查及本院審理時，始終坦認犯行，犯罪
    後態度尚可，並審酌其於本件犯罪中所擔任之角色，分擔之
    工作，事後所分得之款項等一切情狀，量處如主文所示之刑
    。
四、至未扣案之偽造「臺灣法務部地檢署印」公印1枚，雖均未
    扣案，惟無證據證明已滅失，依刑法第219 條規定，不問屬
    於犯人與否，應併予宣告沒收之另偽造臺灣臺北地方法院檢
    察署政務科偵查卷宗卷皮及法務部行正執行假扣押處分命令
    各1紙，因已交付予被害人黃秀香收執，故非屬被告或共犯
    所有，不另宣告沒收，惟上開文書上所蓋用之偽造「臺灣法
    務部地檢署印」公印文1枚，仍應依刑法第219條之規定，不
    問屬於被告與否，宣告沒收。
據上論斷，應依刑事訴訟法第273 條之1 第1 項、第299 條第1
項前段，刑法第28條、第158條第1項、第216條、第211條、第
339條第1項、第55條、第219條，刑法施行法第1條之1第1項、第
2項前段，判決如主文。
本案經檢察官劉俊良到庭執行職務。
中    華    民    國    99    年    11    月    19    日
                  刑事第二十庭  法  官  柯姿佐
以上正本證明與原本無異。
如不服本判決應於收受送達後10日內向本院提出上訴書狀，並應
敘述具體理由；其未敘述上訴理由者，應於上訴期間屆滿後20日
內向本院補提理由書（均須按他造當事人之人數附繕本）「切勿
逕送上級法院」。告訴人或被害人如對於本判決不服者，應具備
理由請求檢察官上訴，其上訴期間之計算係以檢察官收受判決正
本之日期為準。
                                書記官  劉穗筠
中    華    民    國    99    年    11    月    19    日
中華民國刑法第158條
（僭行公務員職權罪）
冒充公務員而行使其職權者，處 3 年以下有期徒刑、拘役或 5
百元以下罰金。
冒充外國公務員而行使其職權者，亦同。
中華民國刑法第216條
（行使偽造變造或登載不實之文書罪）
行使第 210 條至第 215 條之文書者，依偽造、變造文書或登載
不實事項或使登載不實事項之規定處斷。
中華民國刑法第211條
（偽造變造公文書罪）
偽造、變造公文書，足以生損害於公眾或他人者，處 1 年以上
7 年以下有期徒刑。
中華民國刑法第339條
（普通詐欺罪）
意圖為自己或第三人不法之所有，以詐術使人將本人或第三人之
物交付者，處 5 年以下有期徒刑、拘役或科或併科 1 千元以下
罰金。
以前項方法得財產上不法之利益或使第三人得之者，亦同。
前二項之未遂犯罰之。

司法院資訊處製作；財團法人民間司法改革基金會備份。
